【裁判字號】    94,上訴,4202
【裁判日期】    950322
【裁判案由】    強盜等
【裁判全文】
臺灣高等法院刑事判決                94年度上訴字第4202號
    上  訴  人
    即  被  告  乙○○
    選任辯護人  羅美玲律師
上列上訴人因強盜等案件，不服臺灣桃園地方法院94年度訴字第
1015號案號，中華民國94年11月1日第一審判決（起訴案號：臺
灣桃園地方法院檢察署94年度偵字第6176號），提起上訴，本院
判決如下：
    主  文
上訴駁回。
    事  實
一、乙○○綽號「奧迪」，因與友人藍鈺欽（所犯強盜犯行，業
    經臺灣桃園地方法院以93年度訴字第2074號判處有期徒刑8
    年6月確定）均染有施用毒品之惡習，為籌措購買毒品之資
    ，竟與藍鈺欽共同基於意圖為自己不法所有之犯意聯絡，於
    民國94年1月13日下午5時45分許（起訴書誤載為94年2月3日
    17時40分許，應予更正），由乙○○頭戴全罩式安全帽騎乘
    未懸掛車牌之銀色重型機車搭載藍鈺欽，至桃園縣楊梅鎮○○路163號「OK便利商店」，乙○○將機車停在店門口前把
    風並準備接應，藍鈺欽則頭戴全罩式黑色安全帽及口罩，手
    持其所有客觀上足對人之身體、生命構成威脅可供兇器使用
    之菜刀1把，進入該便利商店，並將手持菜刀指向該商店店
    員丙○○喝令稱「把收銀機的錢全交出來，伊剛搶的上一家
    店員不配合，已經被伊砍了」等語，丙○○因見藍鈺欽手持
    菜刀，心生恐懼而不能抗拒，即將櫃檯內之現金新台幣（下
    同）8,18 7元交予藍鈺欽，藍鈺欽得手後，隨即走出店外，
    由乙○○騎乘上開機車搭載藍鈺欽逃逸，所得財物並由2人
    朋分後花用殆盡。嗣經警於94年1月19日晚間9時45分許，在
    桃園縣中壢市○○路155號天晟醫院前，查獲藍鈺欽，並扣
    得藍鈺欽隨身攜帶其記載所犯各件強盜犯行紀錄及其聯絡電
    話之記事本各1本，經藍鈺欽向警方供出上情，再為警循線
    於同年2月3日下午2時55許，在桃園縣中壢市○○路○段63巷
    31號，查獲乙○○。
二、案經桃園縣政府警察局平鎮分局報告臺灣桃園地方法院檢察
    署檢察官偵查起訴。
    理  由
一、訊據被告乙○○固坦承伊綽號叫「奧迪」，且與藍鈺欽認識
    之事實，惟矢口否認有何上開強盜犯行，辯稱：伊在94年1
    月份去藍鈺欽家，發現他有1 本紀錄他自己犯罪的筆記本，
    他知道後就很生氣，叫伊不要亂講話，之後警察就來找我，
    說伊跟藍鈺欽一起搶超商，是藍鈺欽誣陷伊，伊沒有跟他一
    起去搶超商，且案發當日伊在家云云。經查：
(一)本件認定事實所引用之卷內之文書證據，並無刑事訴訟法第
    159 條之4 之顯有不可信之情況與不得作為證據之情形，依
    刑事訴訟法第159 條之4 規定，得為證據。又證人丙○○於
    警詢中所為證述，雖係審判外之陳述，惟被告及辯護人於原
    審審判程序中均同意作為證據（見原審卷第64頁），原審審
    酌該言詞陳述作成之情況，亦認為適當，自得為證據，合先
    敘明。
(二)94 年1月13日下午5時45分許，被告乙○○騎乘未懸掛車牌
    之銀色重型機車搭載藍鈺欽，至桃園縣楊梅鎮○○路163 號
    「OK便利商店」，由共犯藍鈺欽頭戴全罩式黑色安全帽及口
    罩，手持其所有之菜刀1 把，進入便利商店，將手持菜刀指
    向該商店店員丙○○喝令稱「把收銀機的錢全交出來，伊剛
    搶的上一家店員不配合，已經被伊砍了」等語，致使丙○○
    不能抗拒，而將櫃檯內之現金8,187 元交予藍鈺欽，藍鈺欽
    得手後，隨即走出店外，坐上被告乙○○騎乘之機車逃逸等
    情，業據證人即被害人丙○○於警詢時證述明確（見偵查卷
    第38至41頁），其並一再指述稱：「犯嫌有2人，1個在外面
    接應，他們騎乘1部銀色重型機車，沒有車牌，該部機車並
    未熄火，進入超商的那名歹徒得手後，即坐上外頭接應的機
    車往台1線北上離去」等語綦詳。復經證人即共犯藍鈺欽於
    警詢、偵查中檢察官訊問時、及於其所犯強盜案件（見臺灣
    桃園地方法院93年度訴字第2074號）警詢及該案審理時到庭
    結證屬實（見偵查卷第24、25、29、30、31、37、51、52頁
    、臺灣桃園地方法院93年度訴字第2074號卷附之94年度偵字
    第2171號卷第10頁反面、143頁反面、144、159、160頁、該
    案卷附94年3月15日準備程序筆錄第6頁、同年4 月7日審判
    筆錄第14、18、19、20、22頁），且歷次證述內容均前後一
    致，互核相符。再觀諸證人藍鈺欽於94年1月19日晚間9時45
    分許，在桃園縣中壢市○○路155號，為警當場扣得其所有
    筆記本2本，其中1本筆記本係藍鈺欽記載其所犯各件強盜犯
    行之紀錄，亦為證人藍鈺欽所不否認，而該筆記本所載「94
    . 1.13鈺與奧迪埔心OK便利店得手9千元左右」之字句，與
    證人藍鈺欽強盜本件OK便利商店之時間、地點、所得財物大
    致相符，復核與證人藍鈺欽於警詢時及偵查中供證：「94年
    1月13日14時46分在桃園縣楊梅鎮○○路163號OK便利超商是
    與1名綽號奧迪之男子所共同犯下刑案。經我指認（提示乙○○67.8.7、Ｚ000000000、桃園縣中壢市○○路○段63巷31
    號檔案照片），此人確為與我共同犯案綽號奧迪之人」、「
    當時我因有案函送，．．後來在天晟醫院抓到我，當時我身
    上有注射針筒及筆記本，我的記事本上有記載許的外號。當
    時是寫我名字其中一字鈺或欽及許之綽號奧迪，得手多少錢
    及在哪裡。我每次作案都有紀錄的習慣」等情均若合符節（
    見偵查卷第30、13、51、52頁）。抑且，觀之證人藍鈺欽為
    警扣得之用以記載日常雜事及聯絡電話用之另本筆記本最末
    頁右下角處同記載「乙○○（奧迪）000000000」等字樣，
    亦核與證人藍鈺欽前開所證：伊筆記本所記載94年1月13日
    與伊共同行搶前開OK便利商店之綽號「奧迪」之人即為被告
    乙○○等情相符，被告復於原審調查審理時均自承其綽號即
    為「奧迪」，經原審訊問被告「000000000號是否是你家裡
    的電話？」時，被告並答稱「是的，是我家裡的電話」（見
    原審卷第75頁），相互為證，益見證人藍鈺欽前開於警詢、
    偵查及於其所犯強盜案件之警詢、原審審理時一再指證本案
    94年1月13日與伊共同行搶OK便利商店之綽號「奧迪」之男
    子即為被告乙○○之證述內容確屬實在，並無虛偽。而證人
    藍鈺欽所犯強盜案件，亦經臺灣桃園地方法院以93年度訴字
    第2074號案件調查審認結果，亦認藍鈺欽與被告乙○○共犯
    本件OK便利商店強盜之犯行屬實，並與藍鈺欽獨自所犯其他
    強盜犯行判處有期徒刑8年6月確定在案，業經原審調閱上開
    案卷核閱無訛，此外，復有經上開便利商店監視錄影器所拍
    攝共犯藍鈺欽持菜刀強盜財物之翻拍照片2幀附卷可佐。綜
    上所陳，被告確實有於上開時、地，與共犯藍鈺欽共犯本件
    強盜犯行至臻明確。至證人丙○○雖於警詢時指稱：只有看
    見騎車的人的背影，一身黑色裝扮，頭戴全罩式黑色安全帽
    ，其他特徵不詳等語，而不能確認被告乙○○即為強盜2人
    藍鈺欽外之另1人，惟乃因被告自始至終均在店門外把風且
    頭戴全罩式安全帽，致無法清楚辨認，依此，自無從要求證
    人猶能明確指認被告之可能，尚難援為被告有利認定。
(三)被告雖以前詞置辯，證人藍鈺欽復於原審審理時附和被告之
    詞改稱94年1月13日與伊持菜刀搶永美超商現金之「奧迪」
    ，並非乙○○，而係伊另一個叫奧迪的朋友，但伊不清楚奧
    迪之真實姓名，是警察要伊交人出來，伊才指證乙○○，在
    伊所犯強盜案件審理時及在本案偵查中指述乙○○即係奧迪
    ，是因為怕犯偽證罪，才一直指證他云云。然查，證人藍鈺
    欽於警詢、偵查乃至其所犯前開強盜案件之警詢及該案審理
    時一再指證被告乙○○即為94年1 月13日與伊共同強盜桃園
    縣楊梅鎮○○路163 號「OK便利商店」之綽號「奧迪」之人
    等情明確，且證人藍鈺欽與被告於國中時期即相識至今，且
    自國中時期即知道被告乙○○之外號為「奧迪」，已據證人
    藍鈺欽於原審審理時證述明確（見原審卷第66、75頁），依
    此，證人藍鈺欽前所述及之「奧迪」之人即係指被告乙○○
    一節，自無誤認他人之可能。雖證人藍鈺欽於警詢、偵查時
    之證述，屬被告以外之人於審判外之言詞陳述，性質上均屬
    傳聞證據，原則上不具證據能力，惟彼於偵查中向檢察官所
    為之陳述，既經具結（見偵查卷第51至53頁），且顯無不可
    信之情況。且其於警詢、偵查及其所犯強盜案件之警詢及於
    法院審理時先後經蒞庭檢察官訊問及與當時以證人身分出庭
    之被告乙○○對質詰問結果，證人藍鈺欽均指述被告乙○○
    即與伊共同行搶前揭OK便利商店之「奧迪」本人不移，歷次
    證述內容均前後一致、互核相符，並無顯不可信之情況，依
    刑事訴訟法第159條之1、第159條之2規定，得為證據。綜合
    上開各客觀情狀，認證人藍鈺欽先前於警詢、偵查乃至其所
    犯前開強盜案件之警詢、法院審理時所為之證述具有較為可
    信之情況而可採，證人藍鈺欽嗣後於原審審理時翻異前詞改
    稱伊之前所陳述之「奧迪」並非被告乙○○云云，顯係為脫
    卸被告之責所為迴護之詞，不足憑採。
(四)被告雖又辯稱伊在94年1月間無意看到藍鈺欽所記載強盜犯
    行之筆記本，因此和藍鈺欽爭吵，藍鈺欽才誣陷他云云。惟
    查，被告所指因發現藍鈺欽之筆記本內容而與藍鈺欽有過節
    一事，為證人藍鈺欽所否認（見原審卷第70頁），被告指稱
    因看見藍鈺欽該本筆記本內容而與藍鈺欽爭執有過節乙端，
    已難認屬實。再者，藍鈺欽係於94年1月19日為警查獲前開2
    本記事本，其中記載藍鈺欽所犯各件強盜犯行之筆記係自93
    年12月間起至94年1月18日止，按照時間先後連貫記載之共
    計18次強盜犯行，且前均經臺灣桃園地方法院93年度訴字第
    2074 號認定屬實判處有罪在案，已如前述，而就本案有關
    之「94.1.13鈺與奧迪埔心OK便利店得手9千元左右」記錄，
    亦未見有經人增刪、修改之情形，衡情自非證人藍鈺欽在為
    警查獲後始隨意增補用以誣陷被告之用，且衡諸證人藍鈺欽
    自承與被告乙○○並無怨隙，自當不至在為警查獲前預謀誣
    陷或在為警查獲後構詞誣陷被告之可能，加以證人藍鈺欽於
    前開警詢、偵查及其所犯強盜案件之警詢及原審審理時歷次
    證述內容均前後一致並無歧異，其所為之證述至堪採信，已
    如前述，被告辯稱係遭藍鈺欽誣陷云云，顯屬無稽，殊無足
    採。
(五)被告於本院審理時復辯稱事發當天係與甲○○在一起云云，
    查證人甲○○於本院審理時，交互詰問後，結證稱：93年11
    月下旬至94年7月住在被告家中，住在被告家時白天都在家
    ，只有晚上作案時才出門。伊不清楚94年1月13日當天被告
    有無在家，然因當時被告在戒毒癮當中，被告之母親要伊看
    住他，故可以確定被告沒有出門。自伊住進被告家的前半個
    月左右，被告開始戒藥癮。中餐和晚餐大多是四、五個人一
    同用餐，然不一定每天中、晚餐都和被告一同用餐。（本院
    卷第58至61頁）是證人甲○○係以被告當時正在戒藥癮，且
    由其負責看守，故可以確定被告當時係在家中，並未出門。
    然被告於本院審理時，關於戒藥癮之時間及與證人甲○○之
    用餐情形，先是答以：記不起正確時間，甲○○住進伊家中
    時，尚未開始戒藥癮，中餐和晚餐只有伊和甲○○二個人一
    起用餐。經本院告以證人甲○○上開證言後，被告復就戒藥
    癮時間改稱：一開始甲○○不知道，後來才讓伊知道。細繹
    證人甲○○與被告之證述，關於究有多少人一同用餐一事，
    證人甲○○住在被告家中達八個多月，然證人甲○○之證述
    卻與被告之供述不符，是證人甲○○之證詞已有可疑。再者
    ，就被告何時開始戒藥癮，證人甲○○之證述與被告之供述
    亦不一致，是證人甲○○之證言，顯屬迴護之詞，不可採信
    。
(六)綜上所述，本件事證已臻明確，被告強盜取財之犯行堪以認
    定，應予依法論科。
二、查菜刀係金屬材料製成之工具，質地堅硬且尖銳，客觀上足
    對人之生命、身體、安全構成危險，自屬兇器無訛，被告乙○○與共犯藍鈺欽將之攜以強盜前開OK便利商店內之財物，
    核被告乙○○所為，係犯刑法第328 條之強盜罪，而有同法
    第321 條第1 項第3 款之情形，應成立同法第330 條第1 項
    之攜帶兇器強盜罪。被告與藍鈺欽2 人間，就上開犯行，有
    犯意之聯絡及行為之分擔，應論以共同正犯。原審認被告乙○○罪證明確，適用刑法第330條第1項、第28條，並審酌被
    告時值青壯，不思正當管道賺取財物，與藍鈺欽共同攜帶兇
    器強盜財物，危害社會治安，惡性非輕，及其犯罪之動機、
    目的、手段、品行、生活狀況、智識程度，犯後猶飭詞卸責
    ，未見悔意之犯後態度等一切情狀，量處有期徒刑七年。復
    說明被告與藍鈺欽共犯本件加重強盜罪所持用之菜刀1把，
    及被告於犯本件強盜犯行所戴全罩式安全帽1頂、共犯藍鈺
    欽與被告共犯本件強盜犯行所戴之全罩式安全帽1頂及口罩1
    個，雖均係供犯本件強盜犯行所用之物，且分屬被告及共犯
    藍鈺欽所有，惟菜刀業經藍鈺欽棄置於桃園縣境內某處，並
    經藍鈺欽帶同警方前往搜尋而未獲，其餘安全帽及口罩均未
    扣案，業據證人藍鈺欽供陳甚明，復無證據證明均仍存在，
    為免執行之困難，均不為沒收之諭知。另扣案之藍鈺欽所有
    之筆記本2本、黑色外套1件、灰色外套1件、黑色西裝1件，
    均與被告所犯本件強盜犯行無直接關連，且非違禁物，均乏
    沒收之依據，自不得併予宣告沒收。其認事用法洵無違誤，
    量刑亦屬妥適，被告上訴仍執陳詞否認犯罪，為無理由，其
    上訴應予駁回。
據上論斷，應依刑事訴訟法第368條，判決如主文。
本案經檢察官郭啟東到庭執行職務。
中    華    民    國    95    年    3     月    22    日
                  刑事第十六庭審判長法  官  葉騰瑞
                                    法  官  趙功恆
                                    法  官  莊明彰
以上正本證明與原本無異。
如不服本判決，應於收受送達後十日內向本院提出上訴書狀，其
未敘述上訴之理由者並得於提起上訴後十日內向本院補提理由書
（均須按他造當事人之人數附繕本）。
                                    書記官  周素秋
中    華    民    國    95    年    3     月    22    日
附錄：本案論罪科刑法條全文
刑法第321條第1項
犯竊盜罪而有左列情形之一者，處 6 月以上、 5 年以下有期徒
刑：
一  於夜間侵入住宅或有人居住之建築物、船艦或隱匿其內而犯
之者。
二  毀越門扇、牆垣或其他安全設備而犯之者。
三  攜帶兇器而犯之者。
四  結夥三人以上而犯之者。
五  乘火災、水災或其他災害之際而犯之者。
六  在車站或埠頭而犯之者。
前項之未遂犯罰之。
刑法第330條第1項
犯強盜罪而有第 321 條第 1 項各款情形之一者，處 7 年以上有
期徒刑。
前項之未遂犯罰之。


司法院資訊處製作；財團法人民間司法改革基金會備份。
